---
title: "Transforming data"
format: html
editor: visual
---

## Code

```{r}
#| label: setup
#| echo: false
#| output: false
#| message: false
library(tidyverse)
library(ggpubr)
library(readxl)
library(PxWebApiData)
library(tidyverse)
library(nycflights13)
library(ViewPipeSteps)
```

## Function in function in function

```{r}
set.seed(1234)
res_mean_rnorm_3dig <- paste(
  "Result:", 
  round(
    mean(rnorm
    (n = 10, mean = 0, sd = 1)), 
    digits = 3), 
  sep = ""
  )
res_mean_rnorm_3dig
```

## Temporary variables

meaningful names with clean-up

```{r}
set.seed(1234)
res_rnorm <- rnorm(n = 10, mean = 0, sd = 1)
res_mean_rnorm <- mean(res_rnorm)
res_mean_rnorm_3dig <- round(res_mean_rnorm, digits = 3)
res_mean_rnorm_3dig_string <- paste("Result:", res_mean_rnorm_3dig, sep = "")
# print result
res_mean_rnorm_3dig_string
```

Sletter variabler man ikke trenger:

```{r}
# cleanup
rm(res_rnorm, res_mean_rnorm, res_mean_rnorm_3dig, res_mean_rnorm_3dig_string)
```

## Temporary variables (in reality)

-   What we usually do, bad variable names and no clean-up

```{r}
set.seed(1234)
tmp <- rnorm(n = 10, mean = 0, sd = 1)
tmp1 <- mean(tmp)
tmp2 <- round(tmp1, digits = 3)
paste("Result:", tmp2, sep = "")
```

```{r}
# ^t, object names that start with 't' 
ls(pattern = "^t")
```

## *The pipe with addin viewpipesteps*

Et alternativ.
Masse små programmer som knyttes sammen.

Argumentene går i rekke fra først til sist.
Derfor må man sette resultat og .
i "paste".
Være obs på lm-funksjonen, der skal formula komme først så skal dataene fra pipen komme etter (med enten et "." eller data = ).

```{r}
set.seed(1234)
res_mean_rnorm_3dig_string <-
  rnorm(n = 10, mean = 0, sd = 1) %>%
  mean() %>%
  round(digits = 3) %>%
  # The dot '.' is to show where the content of the pipe should be put
  paste("Result:", .)
res_mean_rnorm_3dig_string

```

(Den nye pipekarakteren: "\|\>" da kan man ikke angi dataen med ".")

## *The pipe*, alternative not much used

Ikke anbefalt måte:

```{r}
set.seed(1234)
rnorm(
  n = 10,
  mean = 0,
  sd = 1
) %>%
  mean() %>%
  round(digits = 3) %>%
  paste("Result:", .) -> res_mean_rnorm_3dig_string
res_mean_rnorm_3dig_string
```

Anbefalt måte:

Linje 3 - forklaring

```{r}
set.seed(1234)
res_mean_rnorm_3dig_string <- rnorm(
  n = 10,
  mean = 0,
  sd = 1
) %>%
  mean() %>%
  round(digits = 3) %>% 
  paste("Result:", .) -> res_mean_rnorm_3dig_string
res_mean_rnorm_3dig_string
```

## A first look on `flights`

```{r}
# what size is it
dim(flights)
```

## Small collection of verbs
